【裁判字號】    99,交抗,206
【裁判日期】    991216
【裁判案由】    聲明異議
【裁判全文】
臺灣高等法院臺南分院交通事件裁定     99年度交抗字第206號
抗  告  人
即受處分人  高偉洲
上列抗告人因違反道路交通管理處罰條例案件，不服臺灣臺南地
方法院，中華民國99年10月29日所為裁定（99年度交聲字第617
號），提起抗告，本院裁定如下：
    主  文
抗告駁回。
    理  由
一、抗告意旨略以：(一)員警將伊攔下時，未依規定於等候15分鐘
    ，亦未提供礦泉水給予伊漱口，即對伊實施酒測，顯有違反
    酒測標準作業程序，況警員從未提供案發錄影以證明執法之
    正當性，原審採信警員之證詞，即有未當。(二)伊案發當日因
    逢考試於晚間21時許下課且與陳美菊老師最後離開，且有打
    電話給友人之通聯紀錄為證，而伊離開教室，於同日21時10
    分自南台科技大學騎乘機車行駛至安平阿德海產店，伊最遲
    應於21時52分到達該海產店，而本件案發時間為22時12分，
    員警復稱有等候伊15分鐘，依上情推算，本件自伊離開學校
    至案發時間，顯不符常理，請求撤銷原裁定云云。
二、按飲酒後，其吐氣所含酒精濃度超過每公升0.25毫克以上者
    ，不得駕車；又汽車駕駛人，駕駛汽車經測試檢定，有酒精
    濃度超過規定標準者，處新臺幣15,000元以上60,000元以下
    罰鍰，並當場移置保管該汽車及吊扣其駕駛執照1年；又汽
    車駕駛人有第35條第1項規定之情形，應接受道路交通安全
    講習，道路交通安全規則第114條第2款、道路交通管理處罰
    條例第35條第1項第1款前段、第24條第1項第2款，分別定有
    明文。
三、經查：
  (一)抗告人於民國99年3月29日22時12分許，酒後駕駛車牌號碼
    J3R-687號重型機車，行經臺南市○○路410號前，為臺南市
    警察局第四分局育平派出所警員攔停，並施以酒精濃度測試
    ，測得呼氣酒精濃度為每公升0.44毫克，超過標準值每公升
    0.25毫克，遂予以製單舉發等情，有臺南市警察局南市警交
    字第S00000000號舉發違反道路交通管理事件通知單及酒精
    濃度測試單各1紙在卷可稽（見原審卷第13頁、第21頁）。
    並經證人即當日舉發本違規事件之臺南市警察局第四分局育
    平派處所員警陳家銘於99年7月7日原審法院調查時證稱：「
    當時我發現抗告人搭載一個男生同事，該名同事喝的爛醉，
    已經趴在抗告人身上，行經安平路段時，被我們當時正在安
    平路實施取締酒駕巡邏勤務，發現抗告人有闖紅燈情事，我
    們便上前攔停，攔下抗告人時，發現該爛醉同事，因體重過
    重，我們將他扶到路邊草地上，並詢問抗告人是否有喝酒，
    他回答他是去安平的海產店，有喝幾杯酒，我們詢問他飲酒
    後時間，抗告人回答他在安平路的海產店喝完酒後，有在現
    場休息一下，跟朋友辭別，但是沒有說過了幾分鐘，因為他
    說他馬上離開海產店，所以我們便讓他休息15分鐘，並且給
    他喝礦泉水，抗告人有喝礦泉水，在酒測結束後，我們叫計
    程車送爛醉之同事回去，並且要帶抗告人回派出所處理，當
    時李文正議員剛好經過現場，有協助我們處理，並且把抗告
    人爛醉之同事送到計程車上」等語明確（見原審卷第34頁）
    。查本件舉發警員陳家銘與抗告人並無怨隙，且係毫不相識
    之人，復經具結在卷，以刑事責任擔保其證言之真實性，衡
    情應無設詞攀誣，或虛構違規事實陷害抗告人之理，且卷內
    查無任何證據足資證明執勤員警有捏造事實違法取締之情事
    存在，是其上開證詞應屬可採。綜上，依證人陳家銘前揭證
    述可知，員警在對抗告人實施酒測之前，已給予抗告人休息
    15分鐘，確定抗告人已飲酒結束15分鐘以上，並提供礦泉水
    給抗告人漱口，避免口腔殘存酒精，而影響酒測之準確度，
    甚為明確。是本件舉發警員對抗告人所實施之酒精濃度測試
    ，已符合取締酒後駕車程序規定，於法並無不合。
  (二)抗告人復指稱員警未提供案發錄影證明其有等候伊15分鐘並
    提供礦泉水供伊漱口，不能認定警方執法之程序合法云云，
    惟證人陳家銘為親見違規事實而當場舉發之人，而其以證人
    身分接受法院調查，並具保擔保其證詞之可信度，是其依親
    自所見所聞之供述自可當作行為人違規之證據方法，是抗告
    人上開所辯，殊非可取。
  (三)又本件舉發員警所使用之呼氣酒精測試器廠牌係：LION，規
    格為：電化學式，器號則為：097425D號，且該測試器係由
    經濟部標準檢驗局於98年12月8日檢定合格（檢定合格單號
    碼：J0JA0000000），檢定合格有效期間為1年，或於檢定合
    格有效期限內使用次數達1000次者，亦視同檢定合格有效期
    限屆滿，有經濟部標準檢驗局98年12月8日呼氣酒精測試器
    檢定合格證書1紙在卷可參。而抗告人遭警進行呼氣酒精濃
    度測試時，該測試器尚未逾越上開檢定合格後1年之有效期
    限，且酒精濃度測試紀錄單上顯示之案號為「0022」，仍於
    檢定合格有效期間使用次數範圍內，亦有當事人酒精濃度測
    試單及其黏貼簿影本1紙在卷可稽，故該測試器自檢定合格
    後僅使用22次，未逾越合格有效期限及使用次數之限制，其
    測試器之準確性及正確性應值得信賴。而關於呼氣酒精測試
    器在檢定有效期限內是否有誤差值乙節，依據經濟部標準檢
    驗局訂定之「呼氣酒精測試器及分析儀檢定檢查技術規範」
    規定，呼氣酒精測試器及分析儀量測範圍為0.00mg/L至2.00
    mg/L，當測量結果小於0.25mg/L時，檢定公差為±0.02mg/L
    ，當測量結果大於0.25mg/L小於2.00mg/L時，檢定公差為±
    5%，則抗告人接受呼氣酒精測試結果為0.44mg/L，其誤差應
    係±0.022mg/L（即0.44mg/L乘以5%），是故，縱使將呼氣
    酒精測試器之檢定公差一併考量後，抗告人之呼氣酒精濃度
    至少仍達0.418mg/L，亦已超出前揭呼氣所含酒精濃度每公
    升0.25毫克之規定標準，並達到違反道路交通管理事件統一
    裁罰標準表規定，駕駛人吐氣所含酒精濃度超過每公升0.40
    毫克以上，未滿0.55毫克之裁罰基準，至為灼然。
  (五)末按警察對於已發生危害或依客觀合理判斷易生危害之交通
    工具，得予以攔停並採行下列措施：一、要求駕駛人或乘客
    出示相關證件或查證其身分。二、檢查引擎、車身號碼或其
    他足資識別之特徵。三、要求駕駛人接受酒精濃度測試之檢
    定，警察職權行使法第8條定有明文。又警察人員執行臨檢
    勤務時，應限於已發生危害或依客觀、合理判斷易生危害之
    處所、交通工具或公共場所為之，並應遵守比例原則，不得
    逾越必要程度，臨檢進行前，應對在場者告以實施之事由，
    始無悖於維護人權之憲法意旨，司法院大法官會議第535號
    解釋意旨參照。基此，警察對於已發生危害或依客觀合理判
    斷易生危害之交通工具，即得予以攔停執行臨檢勤務，並無
    任何路檢警示須設置在何處之限制。查本件舉發員警於安平
    路執行取締酒駕巡邏勤務時，適遇抗告人騎乘上開機車行經
    交岔路口闖紅燈，此為抗告人自承在卷（見原審卷第35頁）
    ，執勤員警依客觀合理判斷為易生危害之交通工具予以臨檢
    後，經抗告人自承其有酒後駕車行為，並對之施以酒測測試
    之事實，業據證人陳家銘證述在卷，是依上開法條規定，自
    屬於法有據，且員警臨檢舉發，並非隨機任意之臨檢盤查行
    為，亦無有何違反比例原則之情事，與上開司法院大法官解
    釋意旨並無相違。從而，抗告人於原審辯稱：員警未依取締
    酒駕程序，設站定點攔檢實施酒測，不符合規定云云，顯有
    誤會。至抗告人復稱其於晚上21時下課，21時10分自南台科
    技大學騎乘系爭機車最遲應於21時52分至安平阿德海產店，
    再至本件取締時間與常理不符云云，然查，抗告人所稱最遲
    21時52分抵達該海產店，並無證據足以佐證，況其於原審已
    供稱係於21時40-50分到海產店等語（見原審卷第33頁反面
    ），是其自可能於21時40分即抵達海產店，則依此推算，其
    於22時12分被實施酒測，時間上難認有何不合理之處，抗告
    人指稱該時間有不合理之處，應無可取。況執勤警員於實施
    酒測之前即提供礦泉水予抗告人漱口，已如前述，則抗告人
    口腔已無殘存酒精之情形，自可排除其他足以影響酒測準確
    度之因素，是本件舉發警員對抗告人所實施之酒精濃度測試
    ，已符合取締酒後駕車之作業程序，抗告人認警方取締程序
    違反規定云云，委不足採。
五、綜上所述，抗告人確有在上揭時地，經測試檢定其酒精濃度
    超過規定標準而駕車之違規行為，應堪認定。則原審法院以
    原處分機關依道路交通管理處罰條例第35條第1項第1款及違
    反道路交通管理事件統一裁罰基準表之相關內容之規定，裁
    處抗告人罰鍰30,000元，吊扣駕駛執照12個月，並施以道安
    講習等處分，核無違誤，駁回抗告人之異議，經核並無不合
    。原審交通法庭認移送機關所為之裁處，於法並無不合，因
    予駁回抗告人所提之聲明異議。本院經核原裁定認事用法，
    均無違誤。抗告人猶執前詞，指摘原裁定不當，請求撤銷原
    裁定，非有理由，應予駁回。
六、據上論斷，應依道路交通事件處理辦法第25條，刑事訴訟法
    第412條，裁定如主文。
中    華    民    國    99    年    12    月    16    日
                  刑事第五庭    審判長法  官  楊明章
                                      法  官  蔡美美
                                      法  官  黃國永
以上正本證明與原本無異。
不得再抗告。
                                      書記官  陳淑貞
中    華    民    國    99    年    12    月    16    日

司法院資訊處製作；財團法人民間司法改革基金會備份。
